最高法院刑事判決　　　　　　　　　　　　　　　九十一年度台上字第五九八四號
　　上訴人　台灣高等法院台南分院檢察署檢察官
　　被　告　甲○○
右上訴人因被告強盜案件，不服台灣高等法院台南分院中華民國九十一年六月十九日
第二審更審判決（九十一年度重上更(三)字第一○八號，起訴案號：台灣台南地方法院
檢察署八十三年度偵字第一○四一三號），提起上訴，本院判決如左：
    主  文
原判決撤銷，發回台灣高等法院台南分院。
    理  由
本件原判決以：公訴意旨略稱被告甲○○共同基於不法所有之概括犯意，夥同三名不
詳姓名之男子，於民國（下同）八十三年九月八日下午，在屏東縣東港鎮新基高中前
，先竊取被害人簡場所有車牌號碼ＷＩ｜二一五五號小客車，得手後駕駛該車至台南
市，復於同日晚上九時許，共同在台南縣仁德鄉○○路○段三○九號旁竊取蔡進德所
有車牌號碼ＴＲ｜六三八一號小貨車，四人並分乘二輛車至台南縣永康市○○○路十
六巷口前等候經營銀樓生意之劉樹生，準備搶劫金飾，嗣等候至九時二十分許，劉樹
生駕車搭載其妻蘇英芬、女兒劉季薇路過，被告等人即戴帽及口罩駕駛前開小客車超
前並緊急煞車，擋住劉樹生駕駛之小客車，另一部小貨車則自後擋住，使劉樹生無法
倒車，被告等人分持刀棍下車將車窗打破，並毆打劉樹生、蘇英芬，使其等不能抗拒
，搶走裝有金飾三百多兩之行李箱，得手後共乘前開小客車離去，小貨車則遺留在現
場。劉樹生遭搶後，經向警報案，為警循線查獲，並尋得小客車及小貨車，又扣得球
棒一支、帽子三頂及口罩二個。因認被告涉犯（廢止前）懲治盜匪條例第五條第一項
第一款及刑法第三百二十一條第一項第四款之罪嫌云云。但經審理結果，認為不能證
明被告犯罪，因而維持第一審諭知被告無罪之判決，駁回檢察官在第二審之上訴，固
非無見。
惟按：審理事實之法院，對於與被告被訴事實有關之證據，應從各方面詳予調查，以
期發現真實，苟有與待證事實相關之證據尚未查竣，即難為有利或不利於被告之判斷
。卷查：(1)、被害人劉樹生於警訊供稱：在其身旁之歹徒，持尖刀、球棒，身高約一
七○公分、體重約七○公斤，短髮、面目清秀、國語口音，先打破其汽車前方擋風玻
璃，其知係搶劫，乃打後退擋倒退，倒退時撞到後方之小客車而無法動彈，遭歹徒持
球棒打破駕駛座旁車窗玻璃，並強行拉出毆打等情，證人朱小平於原審供稱當時很暗
，無法看見歹徒之眼、臉等五官云云。劉樹生所稱歹徒「面目清秀」，與蘇英芬所指
認之被告係原住民且「膚色甚黑」之情形固屬有異，衡情其當時既遭歹徒打破汽車擋
風玻璃，為急於逃離而倒車，復遭打破車窗玻璃、強拉毆打，於慌亂、恐懼及昏暗之
環境中，是否能看見歹徒係「面目清秀」，另其所稱歹徒之身高、體重，與被告之體
型有無符合之處，即饒有詳求之餘地；又現場留有木質球棒一支，經警方扣案，內政
部警政署刑事警察局鑑驗通知書（八十三年九月二十六日刑紋字第一五二一八號）並
未詳載其比對指紋資料之來源，其中有無採取該球棒上所留紋痕以比對有無被告之指
紋，尚非明瞭（見本案偵查卷第四、三十六頁），亦有向鑑驗機關查明之必要。(2)、
證人張慶安於檢察官訊問時供稱：其於案發當日上午與被告先到玉里養護所工作到十
一點半左右下班，下午二點又去上班，約二點多沒有工具，被告先回家帶其妻去領錢
後，四點多與之至國際樂器行，做到六、七點回來等語，證人張永隆則於原審證稱「
九月八日下午趕工，我去找工人包括甲○○也沒來，我火大就直接在簽到簿打〤，之
後他就沒來，只等到領薪水他才來領」云云（見偵查卷第二十頁，原審更(二)卷第九十
二頁）；徵之八十三年九月八日之「每日工作表」上，該日下午並無張慶安之簽到，
被告之簽到則被刪除（見同上偵查卷第五十八頁），被告於該日下午是否有如張慶安
所稱於該日「下午二點又去上班，約二點多沒有工具」才回家之事，已有疑問，況張
永隆之工地當時既係急於「趕工」，焉會有因無工具致無法工作而徒使被告與張慶安
均賦閒返家之情形，其等所稱「沒有工具」是否實情？另被告之妻李雅芳所稱該日下
午二點被告回來後，帶其去鴻德醫院領錢，可有領錢之憑據？被告與張慶安確有無其
等所稱在「國際樂器行」之工作，有無其他證據以供憑信？張慶安既稱該日下午四點
多至「國際樂器行」工作至六、七點才回家，於原審卻又稱當時僅去接洽，沒有動工
云云，縱僅係前往接洽工作，係與何人接洽，接洽結果如何？均值一一深究，以洞察
其等供述之虛實。原審未遑查明慎斷，遽為被告有利之認定，其調查職責自猶未盡。
檢察官上訴意旨執上述諸端，指摘原判決不當，非無理由，應認原判決仍有撤銷發回
更審之原因。
據上論結，應依刑事訴訟法第三百九十七條、第四百零一條，判決如主文。
中      華      民      國    九十一    年      十      月    二十四    日
                              最高法院刑事第十一庭
                                  審判長法官  呂  潮  澤
                                        法官  白  文  漳
                                        法官  陳  世  雄
                                        法官  孫  增  同
                                        法官  林  開  任
      右正本證明與原本無異
                                              書  記  官
中      華      民      國    九十一    年      十      月    二十五    日
